# 优先收回本金的优先权是否影响“重大影响”的判断？

提问人：hgd20084944 时间：2020-02-08 00:09:14
2019 年度A公司以每股2.6元价格增资B公司，增资后A持有B公司26%股权。根据约定：（ 1 ）投资完成后B公司 5 名董事会成员，A公司有权提名 1 名（担任副董事长）；（ 2 ）B公司设 2 名财务副总监，A公司可以提名 1 名；（ 3 ）公司进行清算时，A公司有权优先于现有主要股东以现金方式获得其全部投资本金。在A公司获得投资本金后，公司剩余按照法律规定可分配给股东的其它财产，将根据持股比例分配给公司的其他股东（如公司剩余财产能够覆盖全体股东的投资本金的，超出部分财产由全体股东按持股比例分配）；（ 4 ）A公司尽最大努力，推动某省政府落实公司获取补贴等相关资源，以促成对赌业绩完成；（ 5 ）在（ 4 ）的基础上，大股东承诺2020-2023年累计净利润达到 5 亿元，否则A公司可要求对本次增资投前估值及获取股份数量进行调整（但是增资投前估值不得低于 20 亿元），调整后的投前估值通过公司以 0 元价格向估值调整股东增发调整所需的股份实现[即估值调整差价以 0 元向A公司增发股份形式补偿]；（ 6 ）A公司承诺积极帮B公司拓展业务、整合行业资源，并在上市并购方面提供帮助。
A公司持有B公司26%股权如何核算？
【方案一】
A公司持有B公司股权应当作为长期股权投资（权益法）核算，A公司对B公司占有1/5董事会成员，可以委派 1 名财务副总监，且A公司承诺尽最大努力，推动省政府落实公司补贴等相关资源，以促成对赌业绩完成，故具有重大影响。
但应当进一步核实，该股权投资背景、目的和意图，考虑作为可供出售金融资产核算是否有可能性。
【方案二】
鉴于A公司优先收回本金权限，基于谨慎性考虑，倾向于将A公司持有B公司股权作为可供出售金融资产核算。
分析如下：从形式上看，该笔股权投资具有重大影响，但是由于公司清算分配剩余财产的时候，A公司优先于其他股东收回本金，如果B公司出现一定程度的亏损，A公司无需承担任何损失（即相当于其他股东对A公司存在兜底，保证不亏损），A公司持有B股权可能也是拟通过上市退出，实现增值。

回答人：chenyiwei
总体上看，需要进一步资料分析，来判断“清算时优先收回投资本金”的约定对“是否具备重大影响”的判断有无实质影响。例如，在日常的利润分配和亏损分担中，A公司是否优先分享收益、最后承担亏损；A公司派驻的董事、财务副总监等的权限是实质性参与权还是为保护自身利益的保护性权力；等等。
一般情况下，如果仅仅约定了清算优先权，其他方面还是同股同权的，则通常认为仍然是具有重大影响的可能性更大。因为通常理解清算是极其罕见的偶发性情况，因此清算优先权更大的可能性是作为保护性条款存在，对判断是否具有重大影响的影响不重大。